【裁判字號】    99,交聲更,3
【裁判日期】    990226
【裁判案由】    交管條例聲異
【裁判全文】
臺灣板橋地方法院交通事件裁定         99年度交聲更字第3號
原處分機關  交通部公路總局臺北區監理所
異  議  人  甲○○
即受處分人
上列異議人即受處分人因違反道路交通管理處罰條例案件，對於
交通部公路總局臺北區監理所於民國98年6 月16日所為之北監自
裁字第裁40-Z00000000號裁決處分聲明異議，本院於98年10月27
日以98年度交聲字第1827號裁定後，異議人不服，提起抗告，經
臺灣高等法院於98年12月23日以98年度交抗字第2950號裁定將原
裁定撤銷發回，本院更為裁定如下：
    主  文
原處分撤銷。
甲○○不罰。
    理  由
一、原處分意旨略以：異議人即受處分人甲○○所有之車牌號碼
    7P-7301 號紅色自用小客車，於民國98年1 月11日上午8 時
    16分，行經國道三號高速公路北上31.5公里處時，經內政部
    警政署國道公路警察局第六警察隊執勤員警以雷射測速器測
    定認有「限速90公里，行速156 公里，超速66公里」之違規
    行為，復經警以指揮棒示意停車，亦未依指示停車接受稽查
    而有「不服稽查取締」之情，乃由執勤員警記下車號、車型
    與顏色，掣單逕行舉發；嗣異議人聲明異議，然經原處分機
    關函請舉發機關查證後，仍認異議人所有之該部汽車有於前
    揭路段超速行駛之違規行為，原處分機關乃依道路交通管理
    處罰條例第43條第1 項第2 款、第63條第1 項第3 款（原裁
    決書漏載第3 款）及同條例第60條第2 項第1 款、第63 條
    第1 項第1 款（原裁決書漏載第1 款），分別裁處受處分人
    罰鍰新台幣（下同）8,000 元，併記違規點數3 點（行車速
    度，超過規定之最高時速60公里以上部分），及罰鍰900 元
    ，併記違規點數1 點。
二、異議意旨略以：本人謝承恩於98年1 月11日早上8 點多於安
    坑隧道中間車道出口要右轉下隧道至公司上班，並無要逃避
    攔查之能，本人於養樂多新店營業所上班，地址：台北縣新
    店市○○路22巷6 號，該地址就在安坑交流道下5 分鐘車程
    ，而上該員警所站立地點是在安坑交流道的後方，這樣該員
    警說他有開啟警示燈和鳴放警報器攔查，我根本沒有看到和
    聽到警報器的聲音，而且該路段隧道早上正是要上班時間車
    流很大，單以雷射槍測速，沒有照片證明，是否我超速，就
    以上本人決無要逃避攔查，本人就我正常上下班之路線行駛
    ，當天是上班時間加上我要下交流道，不可能開到156 公里
    ，據此，不服原裁決處分，爰依法聲明異議云云。
三、按道路交通管理處罰條例第85條第1 項規定：本條例之處罰
    ，受舉發違反道路交通管理事件之受處罰人，認為受舉發之
    違規行為應歸責他人者，應於舉發違反道路交通管理事件通
    知單應到案日期前，檢附相關證據及應歸責人相關證明文件
    ，向處罰機關告知應歸責人，處罰機關應即另行通知應歸責
    人到案依法處理。逾期未依規定辦理者，仍依本條例各該違
    反條款規定處罰；細繹詳觀上開條文內容，得知受舉發違反
    道路交通管理事件之受處罰人，認為受舉發之違規行為應歸
    責他人者，得於舉發違反道路交通管理事件通知單應到案日
    期前，檢附相關證據及應歸責人相關證明文件，向處罰機關
    告知應歸責人，處罰機關應即另行通知應歸責人到案依法處
    理。若受處罰人未於舉發違反道路交通管理事件通知單應到
    案日期前，檢附相關證據及應歸責人相關證明文件，向處罰
    機關告知應歸責人者，處罰機關即得道路交通管理處罰條例
    各該違反條款規定處罰受處罰人，而該所謂「受處罰人」，
    依道路交通管理處罰條例相關處罰規定，有「汽車所有人」
    及「汽車駕駛人」之不同；次按道路交通管理處罰條例第43
    條第1 項第2 款規定：「『汽車駕駛人』，駕駛汽車有下列
    情形之一者，處六千元以上二萬四千元以下罰鍰，並當場禁
    止其駕駛：二、行車速度，超過規定之最高時速六十公里以
    上。」、另同條例第60條第2 項第1 款，則規定：「『汽車
    駕駛人』，駕駛汽車有下列情形之一，而本章各條無處罰之
    規定者，處九百元以上一千八百元以下罰鍰：一、不服從交
    通勤務警察或依法令執行交通指揮、稽查任務人員之指揮或
    稽查」，基此，足見道路交通管理處罰條例第43條第1 項第
    2 款、第60條第2 項第1 款之關於交通違規處罰之對象，原
    則上乃指「汽車駕駛人」甚明；查：
(一)、觀諸卷附內政部警政署國道公路警察局舉發違反道路交通管
    理事件通知單、原處分機關即交通部公路總局臺北區○○○
    ○○道路交通管理事件裁決書，均載稱：車主甲○○因於98
    年1 月11日8 時16分，在國道三北上31.5公里處，有因駕駛
    7P-7301 號自小客車，行車速度156 公里，超速66公里、不
    服稽查取締，而有道路交通管理處罰條例第43條第1 項第2
    款、第60條第2 項第1 款之交通違規，經逕行舉發，原舉發
    通知單應到案日期為98年2 月11日前云云；基此，得知本件
    遭舉發者暨受處分人，係車牌號碼7P-7301 號自小客車之登
    記車主甲○○。
(二)、又本件受處分人為車牌號碼7P-7301 號自用一般小客車之登
    記所有人甲○○，系爭裁決書並於98年6 月16日送達至臺北
    縣土城市○○路246 號3 樓之3 ，然係由謝承恩簽名收受，
    此有交通部公路總局臺北區監理所送達證書1 份在卷可稽，
    另謝承恩曾於舉發違反道路交通管理事件通知單應到案日期
    （即98年2 月11日）前之98年2 月10日，具狀，詳細書寫其
    姓名、聯絡地址、聯絡電話，國民身分證號碼等資料，向本
    案之處分機關即交通部公路總局臺北區監理所陳述意見，明
    確且具體坦承其方為本案道路交通管理處罰事件之汽車駕駛
    人，至本院卷附聲明異議狀當事人欄所列異議人雖為「甲○
    ○」，然異議意旨均以「本人謝承恩」之第一人稱，陳述不
    服處分聲明異議之旨各情，有交通違規案件陳述書、聲明異
    議狀等存卷足稽；基此，因謝承恩已於系爭舉發違反道路交
    通管理事件通知單應到案日期前，出面坦然承認其方為舉發
    機關所舉發本案交通違規事件之「汽車駕駛人」，而甲○○
    、謝承恩更於本院調查中一致表示謝承恩方為前揭舉發時地
    之實際駕駛人，此亦有本院98年度交聲字第1827號卷98年7
    月21日訊問筆錄在卷可稽，堪認本件舉發交通違規案件之實
    際駕駛人並非車主甲○○，而係謝承恩，再審諸原處分機關
    更於98年6 月16日為系爭裁決前之98年4 月17日，即以本案
    經舉發單位查證違規屬實，仍應依章裁處8900元整為由，發
    文與謝承恩，併於該函中於受文者謝承恩之後，以括弧載明
    （車主：甲○○），此有原處分機關98年4 月17日北監自字
    第0986009032號函在卷可參，足認異議人已完成告知實際行
    為人之程序，是原處分機關就此未察，猶逕以車輛所有人即
    異議人甲○○為裁處對象，依上所述，即有未洽；是原裁決
    處分既有上揭可議之處，自應予撤銷，併為異議人不罰之諭
    知，以昭審慎。
(三)、至謝承恩駕駛上開車牌號碼7P-7301 號自用一般小客車，於
    前揭時、地涉嫌違規超速等情事，應由原處分機關另行依法
    處理裁決，併予指明。
四、依道路交通案件處理辦法第20條前段，裁定如主文。
中    華    民    國    99    年    2     月    26    日
                  交通法庭法  官 陳明偉
以上正本證明與原本無異。
如不服本裁定，應於送達後5 日內，向本院提出抗告狀。
                           書記官 陳玉心
中    華    民    國    99    年    2     月    26    日

司法院資訊處製作；財團法人民間司法改革基金會備份。
